臺灣高等法院刑事判決　　　　　　　 100年度上訴字第1720號
上　訴　人　臺灣士林地方法院檢察署檢察官
被　　　告　王人偉
選任辯護人　林于椿律師
上列上訴人因被告違反毒品危害防制條例案件，不服臺灣士林地
方法院100年度訴字第90號，中華民國100年4月28日第一審判決
（起訴案號：臺灣臺北地方法院檢察署100年度偵字第1550號）
，提起上訴，本院判決如下：
    主  文
原判決撤銷。
王人偉犯如附表一各編號所示之罪，均累犯，各處如附表一各主
文欄所示之刑。應執行有期徒刑壹拾年陸月；扣案之00000
00000號、0000000000門號手機(各內含SIM卡壹
張）貳支、分裝袋壹包、電子磅秤壹臺均沒收之；未扣案之販賣
第一級及第二級毒品所得財物新臺幣伍仟伍佰元沒收之，如全部
或一部不能沒收時，以其財產抵償之。
    事  實
一、王人偉綽號「王偉」，前因施用第一級、第二級毒品案件，
    經本院97年度訴字第140號判決分別判處有期徒刑7月、3月
    ，應執行刑有期徒刑8月確定，於民國97年5月26日入監執行
    ，98年1月21日縮短刑期執行完畢，翌日出監。仍不知悔改
    ，明知海洛因及甲基安非他命分別為毒品危害防制條例第2
    條第2項第1款、第2款所規範之第一級、第二級毒品，均不
    得非法販賣，竟意圖營利而基於販賣第一級毒品海洛因及第
    二級毒品甲基安非他命之犯意，自99年7月間起，向姓名年
    籍不詳、綽號「坎兄」之成年男子，以第一級毒品海洛因每
    0.5至0.6公克新臺幣（下同）3,000元之價格、第二級毒品
    甲基安非他命每0.4公克1,000元之價格購入後，再以門號
    0000000000、0000000000兩支行動電話為聯絡工具，與附表
    一各編號所示之蘇俊峰、陳思傑、吳俊弘聯絡交易毒品事宜
    ，並以附表一各編號所示之時間、地點、數量、價額，分別
    販賣第二級毒品甲基安非他命、第一級毒品海洛因予蘇俊峰
    、陳思傑、吳俊弘等人，賺取差價牟利，販賣第一級毒品海
    洛因及第二級毒品甲基安非他命所得共計5,500元。嗣於100
    年1月19日12時30分許，為警持搜索票，在臺北市內湖區○
    ○○路○段78號2樓王人偉居處實施搜索，扣得王人偉所有供
    販毒所用之門號0000000000、0000000000手機 (各內含SIM
    卡1張）2支、分裝袋1包、電子磅秤1臺等物，始悉上情。
二、案經新北市政府警察局汐止分局報請臺灣士林地方法院檢察
    署檢察官偵查起訴。
    理  由
一、證據能力之判斷
  (一)本件被告王人偉於偵、審中所為不利於己之陳述，並無出於
    強暴、脅迫、利誘、詐欺、疲勞訊問、違法羈押或其他不正
    之方法，亦非違反法定障礙事由經過期間不得訊問或告知義
    務之規定而為，依刑事訴訟法第156條第1項、第158條之2規
    定，應認均有證據能力。
  (二)按被告以外之人於審判外之言詞或書面陳述，除法律有規定
    者外，不得作為證據；又被告以外之人於審判外之陳述，雖
    不符合同法第159條之1至第159條之4之規定，但經當事人於
    審判程序同意作為證據，法院審酌該言詞陳述或書面陳述作
    成時之情況，認為適當者，亦得為證據；當事人、代理人或
    辯護人於法院調查證據時，知有第159條第1項不得為證據之
    情形，而未於言詞辯論終結前聲明異議者，視為有前項之同
    意，刑事訴訟法第159條第1項及第159條之5分別定有明文。
    本判決下列所引用各該被告以外之人於審判外之陳述（包含
    書面陳述），雖屬傳聞證據，惟當事人及辯護人於本院審判
    程序中均不爭執，且迄至言詞辯論終結前亦未再聲明異議，
    本院審酌上開證據資料製作時之情況，尚無違法不當及證明
    力明顯過低之瑕疵，認為以之作為證據應屬適當，爰依刑事
    訴訟法第159條之5規定，認前揭證據資料均有證據能力。
二、得心證之理由
  (一)上揭犯罪事實業據被告王人偉於100年1月20日偵訊（見偵字
    第1550號卷I第133-135頁）、100年3月22日偵訊（見士檢偵
    字第1550號卷II第6-9頁）、100年4月19日原審審理時（見
    訴字第90號卷第34-38頁）及本院審理時自白在卷，核與證
    人蘇俊峰於100年1月19日警詢（見士檢偵字第1550號卷I第
    63-66頁）、100年1月20日警詢（見士檢偵字第15 50號卷I
    第72頁）、100年1月20日偵訊（見士檢偵字第1550號卷I第
    127-129頁）、證人陳思傑於100年1月19日警詢（見士檢偵
    字第1550號卷I第53-56頁）、100年1月20日警詢（見士檢偵
    字第1550號卷I第59-60頁）、100年1月20日偵訊（見士檢偵
    字第1550號卷I第121- 123頁）、證人吳俊弘於100 年1月20
    日偵訊（見士檢偵字第1550號卷I第113-116頁）證述情節相
    合，復有附表二所示通訊監察譯文附卷可稽，另有被告所有
    供販毒所用之門號0000000000、0000000000手機 ( 各內含
    SIM卡1張）2支、分裝袋1包、電子磅秤1臺等物扣案可資佐
    證，是被告任意性自白核與事實相符，足以憑信。又被告以
    第一級毒品海洛因每0.5至0.6公克3,000元之價格、第二級
    毒品甲基安非他命每0.4公克1,000元之價格購入後，再以如
    附表所示之價格販售與蘇俊峰、陳思傑、吳俊弘等人，因有
    價差自有得利而有營利之意圖。
    綜上，本件事證已臻明確，被告犯行洵堪以認定，應依法論
    科。
三、論罪科刑
    核被告附表一編號1至4所為，係犯毒品危害防制條例第4條
    第2項之販賣第二級毒品罪；附表一編號5所為係犯毒品危害
    防制條例第4條第1項之販賣第一級毒品罪。其販賣前後持有
    毒品海洛因、甲基安非他命之低度行為，應各為販賣之高度
    行為所吸收，不另論罪。被告所犯如附表一所示之罪，犯意
    各別，行為互殊，應予分論併罰。又被告有犯罪事實欄所載
    前科執行情形，此有本院被告前案紀錄表在卷可按，其於有
    期徒刑執行完畢後，5年內故意再犯本件有期徒刑以上之各
    罪，均為累犯，除最重本刑為死刑、無期徒刑部分外，皆應
    各依刑法第47條第1項之規定加重其刑。被告所為附表一所
    示販賣毒品犯行，均於偵、審中自白犯行，皆應依毒品危害
    防制條例第17條第2項規定，各減輕其刑。再被告所為如附
    表一編號5所示販賣第一級毒品犯行，其販賣毒品之數量僅
    約0.3公克，亟其微少、所得僅2000元亦寡，犯罪情節尚屬
    輕微，與大量出售第一級毒品、危害社會治安重大並賺取巨
    額價差者，尚屬有別，僅因一時貪念，致罹法定刑為無期徒
    刑以上之重典，情輕法重，如科以此重典，不免過苛，有失
    立法之本旨，觀其犯罪情況，依一般之客觀情形，尚堪憫恕
    ，縱量處最低刑，仍嫌過重，爰依刑法第59條之規定，酌量
    減輕其刑，前揭加重減輕，依法先加後減，並依法遞減之。
四、原審論處被告罪刑本非無見，惟死刑、無期徒刑不得加重，
    刑法第64條第1項、第65條第1項分別定有明文，本件被告所
    犯販賣第一、二級毒品，本刑為死刑或無期徒刑部分，本不
    得加重，原審竟均予加重。又刑法第59條規定犯罪之情狀顯
    可憫恕，認科以最低度刑仍嫌過重者，得酌量減輕其刑。查
    本件被告販賣第二級毒品部分，其於短時間內即有多次，對
    象亦有數人，且販賣第二級毒品罪最低刑度為七年，並無情
    輕法重情形，原審就此販賣第二級毒品部分與販賣第一級毒
    品部分同等對待，不分輕重情節，俱予酌減，亦有未恰，檢
    察官上訴指摘及此，為有理由，自應由本院將原判決撤銷改
    判。爰審酌被告販賣第一級毒品海洛因及第二級毒品甲基安
    非他命，助長施用毒品惡習，令買受毒品者沉迷於毒癮，無
    法自拔，輕則戕害身心健康，重則導致施用毒品之人因缺錢
    買毒而引發各式犯罪，危害社會安全，對國家、社會或個人
    之傷害至深且鉅，並考量被告品行、智識程度、犯罪動機、
    目的、犯罪手段、販賣毒品之數量、販賣毒品所得不高及犯
    罪後坦承犯行態度良好等一切情狀，就所犯各罪分別量處如
    主文所示之刑，並定其應執行刑，以資懲儆。又犯毒品危害
    防制條例第4條至第9條之罪者，其供犯罪所用或因犯罪所得
    之財物，均沒收之，如全部或一部不能沒收時，追徵其價額
    或以其財產抵償之，毒品危害防制條例第19條第1項定有明
    文。此條項關於供犯罪所用或因犯罪所得之財物均沒收之規
    定，因無「不問屬於犯人與否均沒收」之特別規定，故仍有
    刑法第38條第1項第2、3款、第3項前段之適用，即供犯罪所
    用或因犯罪所得之財物，以屬於犯人所有者為限，始得依毒
    品危害防制條例第19條第1項規定沒收。另因同條項係採義
    務沒收主義，故犯罪所得之財物，如能認定確係犯罪所得，
    均應宣告沒收，不以當場搜獲扣押者為限；且犯罪所得之對
    價，不問其中成本若干，利潤多少，均應諭知沒收。而上開
    規定所稱「追徵其價額」者，必限於所沒收之物為金錢以外
    之其他財物而無法沒收時，始應追徵其價額，使其繳納與原
    物相當之價額。如所得財物為金錢而無法沒收時，應以其財
    產抵償之，而不發生追徵價額之問題（最高法院93年度台上
    字第1218號、第2670號、第2743號判決要旨參照）。本件扣
    案0000000000、0000000000手機（各內含SIM卡1張）2支、
    分裝袋1包、電子磅秤1臺等物，均係被告所有，2支手機係
    用以每次聯絡販賣毒品事宜，分裝袋及電子秤則用以分裝、
    量秤毒品供販賣之用，均經被告於原審審理中供明在卷（見
    訴字第90號卷第11-13、第34-38頁) ，爰依毒品危害防制條
    例第19條第1項之規定，於被告所犯如附表一各次販賣毒品
    犯行所宣告之主文項下，分別諭知宣告沒收。被告所犯如附
    表一所示各次販賣毒品犯行，均已收受對價，販賣毒品所得
    分別如附表一，雖未扣案，均仍應依上開規定，於被告所犯
    如附表一所示各次販賣毒品犯行所宣告之主文項下，分別諭
    知宣告沒收，如全部或一部不能沒收時，以其財產抵償之。
    另扣案海洛因注射針筒3支、安非他命吸食器1組，雖係被告
    所有，惟與本案犯行無涉，爰均不予宣告沒收，併此敘明。
據上論斷，應依刑事訴訟法第369條第1項前段、第364條、第299
條第1項前段，毒品危害防制條例第4條第1項、第2項、第17 條
第2項、第19條第1項，刑法第11條、第47條第1項、第59條、第
51條第5款，判決如主文。
本案經檢察官柯麗鈴到庭執行職務。
中    華    民    國   100    年    7     月    19    日
                  刑事第十三庭  法  官  曾德水
                                法  官  王復生
                                法  官  楊貴雄
以上正本證明與原本無異。
如不服本判決，應於收受送達後10日內向本院提出上訴書狀，其
未敘述上訴之理由者並得於提起上訴後10日內向本院補提理由書
（均須按他造當事人之人數附繕本）「切勿逕送上級法院」。
                                書記官  廖純瑜
中    華    民    國   100    年    7     月    19    日
附錄本案論罪科刑法條：
毒品危害防制條例第4條第1項、第2項
製造、運輸、販賣第一級毒品者，處死刑或無期徒刑；處無期徒
刑者，得併科新臺幣二千萬元以下罰金。
製造、運輸、販賣第二級毒品者，處無期徒刑或七年以上有期徒
刑，得併科新臺幣一千萬元以下罰金。
附表一：被告王人偉販賣毒品部分
┌─┬────┬──────┬─────┬──────┬────────────────┐
│編│販賣對象│販賣時間    │販賣地點  │販賣內容    │主   文                         │
│號│        │            │          │（新台幣）  │                                │
├─┼────┼──────┼─────┼──────┼────────────────┤
│1 │蘇俊峰  │99年11月7日 │臺北市內湖│甲基安非他命│王人偉販賣第二級毒品，累犯，處有│
│  │        │            │區○○路三│1小包（不到 │期徒刑參年柒月。扣案之０九六０五│
│  │        │            │段79巷7號1│0.2公克）   │三五四四０、0000000000│
│  │        │            │樓        │500元       │門號手機 (各內含SIM卡壹張）貳支 │
│  │        │            │          │            │、分裝袋壹包、電子磅秤壹臺均沒收│
│  │        │            │          │            │之，未扣案之販賣第二級毒品所得之│
│  │        │            │          │            │財物新臺幣伍佰元沒收之，如全部或│
│  │        │            │          │            │一部不能沒收時，以其財產抵償之。│
├─┼────┼──────┼─────┼──────┼────────────────┤
│2 │陳思傑  │99年7 至8月 │臺北市內湖│甲基安非他命│王人偉販賣第二級毒品，累犯，處有│
│  │        │間某日19 、 │區金龍公園│0.3公克     │期徒刑參年柒月。扣案之０九六０五│
│  │        │20時許      │          │1,000元     │三五四四０、0000000000│
│  │        │            │          │            │門號手機 (各內含SIM卡壹張）貳支 │
│  │        │            │          │            │、分裝袋壹包、電子磅秤壹臺均沒收│
│  │        │            │          │            │之，未扣案之販賣第二級毒品所得之│
│  │        │            │          │            │財物新臺幣壹仟元沒收之，如全部或│
│  │        │            │          │            │一部不能沒收時，以其財產抵償之。│
├─┼────┼──────┼─────┼──────┼────────────────┤
│3 │陳思傑  │99年9 月初或│臺北市內湖│甲基安非他命│王人偉販賣第二級毒品，累犯，處有│
│  │        │中旬某日19、│區德安百貨│0.3公克     │期徒刑參年柒月。扣案之０九六０五│
│  │        │20時許      │( 現更名為│1,000元     │三五四四０、0000000000│
│  │        │            │日湖百貨 )│            │門號手機 (各內含SIM卡壹張）貳支 │
│  │        │            │          │            │、分裝袋壹包、電子磅秤壹臺均沒收│
│  │        │            │          │            │之，未扣案之販賣第二級毒品所得之│
│  │        │            │          │            │財物新臺幣壹仟元沒收之，如全部或│
│  │        │            │          │            │一部不能沒收時，以其財產抵償之。│
├─┼────┼──────┼─────┼──────┼────────────────┤
│4 │吳俊弘  │99年9 月21日│臺北市內湖│甲基安非他命│王人偉販賣第二級毒品，累犯，處有│
│  │        │            │區○○○路│0.3公克     │期徒刑參年柒月。扣案之０九六０五│
│  │        │            │六段78號2 │1,000元     │三五四四０、0000000000│
│  │        │            │樓王人偉居│            │門號手機 (各內含SIM卡壹張）貳支 │
│  │        │            │處        │            │、分裝袋壹包、電子磅秤壹臺均沒收│
│  │        │            │          │            │之，未扣案之販賣第二級毒品所得之│
│  │        │            │          │            │財物新臺幣壹仟元沒收之，如全部或│
│  │        │            │          │            │一部不能沒收時，以其財產抵償之。│
├─┼────┼──────┼─────┼──────┼────────────────┤
│5 │吳俊弘  │99年9 月28日│臺北市內湖│海洛因      │王人偉販賣第一級毒品，累犯，處有│
│  │        │9時17分     │區○○○路│約0.3公克   │期徒刑捌年。扣案之0000000│
│  │        │            │六段78號2 │2,000元     │四四０、0000000000門號│
│  │        │            │樓王人偉居│            │手機 (各內含SIM卡壹張）貳支、分 │
│  │        │            │處        │            │裝袋壹包、電子磅秤壹臺均沒收之，│
│  │        │            │          │            │未扣案之販賣第一級毒品所得之財物│
│  │        │            │          │            │新臺幣貳仟元沒收之，如全部或一部│
│  │        │            │          │            │不能沒收時，以其財產抵償之。    │
├─┴────┴──────┴─────┴──────┴────────────────┤
│販賣第一級毒品海洛因及第二級毒品甲基安非他命所得財物總計：新臺幣5,500元               │
└───────────────────────────────────────────┘
附表二：通訊監察譯文
┌─┬───┬─────┬─────┬────┬──────────────┬─────┐
│編│本判決│監聽對象  │監聽對象  │通聯時間│通訊監察譯文內容            │卷證頁次  │
│號│附表及│(A) 及使用│(B) 及使用│        │                            │          │
│  │編號  │電話      │電話      │        │                            │          │
├─┼───┼─────┼─────┼────┼──────────────┼─────┤
│1 │附表一│王人偉    │蘇俊峰    │99年11月│B:你在撐嗎?                 │100偵1550 │
│  │編號1 │0000000000│0000000000│6 日18時│A:喂                        │卷I第67頁│
│  │      │          │          │40分4秒 │B:你在撐嗎?                 │          │
│  │      │          │          │        │A:在撐嗎                    │          │
│  │      │          │          │        │B:在撐嗎                    │          │
│  │      │          │          │        │A:小鐘打給我                │          │
│  │      │          │          │        │B:然後ㄟ                    │          │
│  │      │          │          │        │A:他說你跟他說今天你要搬    │          │
│  │      │          │          │        │B:沒有不搬啦，晚上找我領錢  │          │
│  │      │          │          │        │A:ㄏ                        │          │
│  │      │          │          │        │B:等一下找我領錢ㄏ          │          │
│  │      │          │          │        │A:等一下找我領錢            │          │
│  │      │          │          │        │B:等一下找我領錢順便把我的東│          │
│  │      │          │          │        │  西拿過來                  │          │
│  │      │          │          │        │A:ㄚㄚ                      │          │
│  │      │          │          │        │B:順便帶過來ㄚ              │          │
│  │      │          │          │        │A:好                        │          │
│  │      │          │          │        │B:要帶多少東西過來          │          │
│  │      │          │          │        │A:1張                       │          │
│  │      │          │          │        │B:隨便                      │          │
│  │      │          │          │        │A:還是怎樣                  │          │
│  │      │          │          │        │B:1個小時之後我現在吃飯，我 │          │
│  │      │          │          │        │  現在不在公司我大概1個小時 │          │
│  │      │          │          │        │  就到                      │          │
│  │      │          │          │        │A:喔好                      │          │
│  │      │          │          │        │B:掰                        │          │
├─┼───┼─────┼─────┼────┼──────────────┼─────┤
│2 │附表一│王人偉    │吳俊弘    │99年9 月│A:喂                        │100偵1550 │
│  │編號5 │0000000000│0000000000│28日7時 │B:喂                        │卷I第36頁 │
│  │      │          │          │39分42秒│A:喂                        │          │
│  │      │          │          │        │B:喂，ㄟ你那邊有沒有那個?   │          │
│  │      │          │          │        │A:你誰?                     │          │
│  │      │          │          │        │B:我…那個俊弘ㄚ            │          │
│  │      │          │          │        │A:俊弘                      │          │
│  │      │          │          │        │B:ㄟ                        │          │
│  │      │          │          │        │A:俊弘喔                    │          │
│  │      │          │          │        │B:嗯                        │          │
│  │      │          │          │        │A:喔今天打給你怎樣都打不通ㄚ│          │
│  │      │          │          │        │  ?                         │          │
│  │      │          │          │        │B:沒有ㄚ怎麼可能都打不通ㄚ  │          │
│  │      │          │          │        │A:真的ㄚ                    │          │
│  │      │          │          │        │B:喔是…                    │          │
│  │      │          │          │        │A:小胖給我你的電話都打不通  │          │
│  │      │          │          │        │  0916的                    │          │
│  │      │          │          │        │B:ㄟ你那邊有沒有那個…      │          │
│  │      │          │          │        │A:錢喔                      │          │
│  │      │          │          │        │B:女朋友                    │          │
│  │      │          │          │        │A:ㄏ                        │          │
│  │      │          │          │        │B:女朋友ㄚ                  │          │
│  │      │          │          │        │A:你說那美金喔              │          │
│  │      │          │          │        │B:對ㄚA:那個英國女皇喔      │          │
│  │      │          │          │        │B:ㄟ...對對對               │          │
│  │      │          │          │        │A:是喔                      │          │
│  │      │          │          │        │B:嗯                        │          │
│  │      │          │          │        │A:ㄟ那個我要去匯豐銀行看有沒│          │
│  │      │          │          │        │  有                        │          │
│  │      │          │          │        │B:真的還假的ㄚ…不要..      │          │
│  │      │          │          │        │A:真的ㄚ                    │          │
│  │      │          │          │        │B:有沒有那個..              │          │
│  │      │          │          │        │A:你要換多少                │          │
│  │      │          │          │        │B:嗯8…                     │          │
│  │      │          │          │        │A:ㄏ                        │          │
│  │      │          │          │        │B:我想一下                  │          │
│  │      │          │          │        │A:ㄏ什麼                    │          │
│  │      │          │          │        │B:等一下你讓我想一下ㄚ      │          │
│  │      │          │          │        │A:喔你等一下打給我          │          │
│  │      │          │          │        │B:他說我怎樣跟你講ㄚ…8分之1│          │
│  │      │          │          │        │A:喔8月1號…8月1號才要借喔  │          │
│  │      │          │          │        │B:ㄟ對ㄚ                    │          │
│  │      │          │          │        │A:8月1號                    │          │
│  │      │          │          │        │B:明年啦                    │          │
│  │      │          │          │        │A:ㄟOK啦                    │          │
│  │      │          │          │        │B:ㄏ                        │          │
│  │      │          │          │        │A:ㄏOK啦你在哪?在哪?        │          │
│  │      │          │          │        │B:在大直ㄚ                  │          │
│  │      │          │          │        │A:在大直那我好了再打給你OK  │          │
│  │      │          │          │        │B:喔好掰掰                  │          │
│  │      │          │          │        │A:掰掰                      │          │
│  │      │          │          │        │B:喂…                      │          │
│  │      │          │          ├────┼──────────────┤          │
│  │      │          │          │99年9 月│B:喂                        │          │
│  │      │          │          │28日7時 │A:喂                        │          │
│  │      │          │          │48分33秒│B:ㄟ他只要換200就好         │          │
│  │      │          │          │        │A:ㄏ                        │          │
│  │      │          │          │        │B:他只要換200               │          │
│  │      │          │          │        │A:喔他只要換200             │          │
│  │      │          │          │        │B:嗯                        │          │
│  │      │          │          │        │A:喔好ㄚ                    │          │
│  │      │          │          │        │B:喔                        │          │
│  │      │          │          │        │A:好OK                      │          │
│  │      │          │          │        │B:喔                        │          │
│  │      │          │          │        │A:喔好那我弄我打給你掰      │          │
│  │      │          │          ├────┼──────────────┤          │
│  │      │          │          │99年9 月│A:喂(王人偉女友曹慶如，綽號 │          │
│  │      │          │          │28日9時 │  阿如接聽)                 │          │
│  │      │          │          │17分13秒│B:喂                        │          │
│  │      │          │          │        │A:喂                        │          │
│  │      │          │          │        │B:喂                        │          │
│  │      │          │          │        │A:你是誰？                  │          │
│  │      │          │          │        │B:ㄟ俊弘                    │          │
│  │      │          │          │        │A:他(指王人偉)下去了等一下喔│          │
│  │      │          │          │        │B:他下去了                  │          │
│  │      │          │          │        │A:嗯                        │          │
│  │      │          │          │        │B:那我要去哪裡找ㄚ          │          │
│  │      │          │          │        │A:ㄟ你現在先打0000000000    │          │
│  │      │          │          │        │B:0000000000                │          │
│  │      │          │          │        │A:喔!                       │          │
│  │      │          │          │        │B:喔好掰掰                  │          │
└─┴───┴─────┴─────┴────┴──────────────┴─────┘